【裁判字號】    95,簡上,28
【裁判日期】    950529
【裁判案由】    傷害等
【裁判全文】
臺灣桃園地方法院刑事判決              95年度簡上字第28號
上  訴  人
即  被  告  丙○○
                    號7樓
            乙○○
上列上訴人因傷害等案件，不服本院簡易法庭於民國94年11月29
日94年度桃簡字第126 號簡易判決（臺灣桃園地方法院檢察署檢
察官聲請簡易判決處刑書案號：93年度偵字第19131 號），提起
上訴，本院管轄之第二審合議庭判決如下：
    主  文
上訴駁回。
乙○○緩刑貳年。
    事  實
一、乙○○與丙○○為舊識，於民國93年10月14日18時30分許，
    在桃園縣大溪鎮○○路○ 段89巷24弄14號前，乙○○見其妻
    甲○○與丙○○在蔡某所駕駛之9C－9252號自小客車內，認
    兩人似在車內親暱，乙○○遂將其所騎乘之機車停在丙○○
    所駕駛之自小客車正前方，以阻止丙○○駕車離去，並在車
    外要求兩人下車未果，怒氣頓生，乃基於毀壞他人物品之犯
    意，頭戴半罩式機車安全帽跳上丙○○所駕駛之自小客車引
    擎蓋，以腳踹擋風玻璃，擋風玻璃因而破裂，足以生損害於
    丙○○；丙○○在車內見狀，預見此時若啟動車輛，站在引
    擎蓋上之乙○○將重心不穩可能摔落受傷，縱乙○○因而受
    傷亦在所不惜，仍執意啟動車輛倒退，致乙○○重心不穩跌
    落車下，並因而受有右手掌及小指挫傷、擦傷等傷害。
二、案經乙○○、丙○○訴由桃園縣政府警察局大溪分局報請台
    灣桃園地方法院檢察署檢察官偵查後聲請簡易判決處刑。
    理  由
一、訊之被告乙○○固坦承有毀壞被告丙○○汽車擋風玻璃之事
    實，然辯稱：伊係為了保護基於配偶關係之身分法益遭丙○○侵害及防止其人格權繼續受侵害，不得不破壞丙○○之擋
    風玻璃，其行為有阻卻違法事由云云；被告丙○○則辯稱：
    伊當日係要拿樣品給甲○○，因大溪交流道距離甲○○所在
    之位置較近，兩人遂約在大溪交流道處見面，見面後，兩人
    先在車上商談樣品之事宜，後甲○○表示欲至大溪購買豆干
    ，為將車子停放在安全地點，甲○○遂將車子開到巷子內即
    案發地點停放，甲○○再搭乘伊所駕駛之車子至大溪，兩人
    買完豆干後又回到案發地點，甲○○正準備下車回到其原停
    放於該處之車上，便看見1 名男子將機車停在伊車子右前方
    ，突兩腳跳上引擎蓋，用兩腳踹前方之擋風玻璃，當時以為
    是搶匪，就把車向後倒退，該名陌生人見伊要倒車後退即跳
    下車，等到陌生人跳下車後，伊才倒車並向前開車離去，此
    時甲○○表示那個人好像是其先生乙○○，伊就將車開到前
    方空地並停下來，乙○○又騎乘機車追上來，並拿安全帽用
    力砸伊車子，才導致乙○○的右手掌及小指因遭玻璃刺入而
    受有挫傷、擦傷，當時乙○○血流很多，連伊自小客車之車
    頂亦沾有血跡，是乙○○之受傷非伊造成；當時乙○○突然
    跳上伊所駕駛之自小客車，又踹自小客車之擋風玻璃，伊將
    車子往後開，係為了正當防衛云云。惟查：
  (一)被告乙○○部分：
    1.按民法上自助行為固得阻卻其違法性，惟因該自助行為係
      針對為保全受不法侵害之權利，不待該管公務員之救濟，
      而以己力為權利保全之行為，其規範目的在補公權力無法
      及時介入之不足，故其要件極為嚴格，須具備：(一)有自助
      意思；(二)須為保全自己之權利；(三)須其情事急迫而有實施
      自救行為之必要；(四)須限對於債務人之自由予以拘束或財
      產施以押收或毀損；(五)不逾越保護權利所必要之程度，始
      可阻卻違法。
    2.被告乙○○跳上被告丙○○所駕駛之自小客車，並以腳踹
      被告丙○○所駕駛之自小客車，導致該自小客車之擋風玻
      璃毀損，業據告訴人丙○○在偵查及本院審理中指證明確
      ，並有證人甲○○於本院審理中結證屬實（見本院95年4
      月17日筆錄第6 頁至第7 頁），復有擋風玻璃遭砸毀之相
      片在卷可稽（參偵查卷第13頁），相片上顯示擋風玻璃呈
      2 處蜘蛛網狀破裂，汽車引擎蓋上有沾土之鞋印，顯見被
      告乙○○跳上引擎蓋後，以腳踹擋風玻璃後，造成擋風玻
      璃毀壞無誤，足見被告乙○○此部分之自白，與事實相符
      ，應堪採信。告訴人丙○○於偵查中雖另指述：乙○○跳
      上車後，除以腳踹外，並手拿安全帽砸擋風玻璃云云，而
      證人甲○○於本院審理時證述：乙○○跳上車後，有拿頭
      上之安全帽砸車云云（見本院95年4 月17日筆錄第6 頁）
      ，惟告訴人丙○○於本院審理時供述：乙○○跳上車後，
      就開始以腳踹玻璃，並無拿安全帽砸車等語（見本院95年
      5 月15日筆錄第8 頁），而以一般人跳上自小客車引擎蓋
      上之高度，要以手拿安全帽砸汽車之擋風玻璃，需彎下腰
      或蹲在自小客車之引擎蓋上，手之高度始有可能碰到玻璃
      ，然彎腰或蹲下砸玻璃之力道遠低於站立直接以腳踹玻璃
      ，而被告乙○○於情急氣憤之情況下，依照一般經驗法則
      推論，必會選擇最直接快速之方式，即跳上引擎蓋後直接
      以腳踹擋風玻璃，是被告乙○○自白其係以腳踹擋風玻璃
      應屬可採，證人甲○○此部分之證述，顯有偏頗，不足採
      信。
    3.被告乙○○雖辯稱為保護配偶身分法益受侵害及防止人格
      權繼續侵害方出此下策云云，查我國民法上不採所謂夫權
      之觀念，在妻與人通姦之情形下，尚且不認為有侵害夫之
      名譽權，而僅論以故意以違背善良風俗之方法加損害於他
      人權利，況且本案被告乙○○僅見配偶甲○○在被告丙○○之車內，狀似親熱，主觀認為兩人間有曖昧關係，與法
      律上之通姦構成不符，其根本尚無任何權利受侵害，其行
      為果若涉有不法，被告乙○○亦應循合法訴訟途徑以求解
      決；衡諸比例原則，尚無許由被告乙○○執「自助行為」
      為由而恣意毀壞他人汽車擋風玻璃，被告乙○○之行為與
      前揭民法自助行為之構成要件有間，自難以此資為有利於
      被告乙○○之認定，被告乙○○辯解不足採信。事證明確
      ，被告乙○○犯行堪以認定。
  (二)被告丙○○部分：
    1.按正當防衛必須對於現在不法之侵害始得為之，侵害業已
      過去，即無正當防衛可言。最高法院著有30年上字第1040
      號判例可資參照。
    2.告訴人乙○○於警詢、偵查及本院審理中均指稱：伊將所
      騎乘之機車停於被告丙○○所駕駛之自小客車前方，用以
      阻擋被告丙○○離去，伊在要求被告丙○○及甲○○下車
      未果後，怒氣頓生，伊乃跳上引擎蓋開始踹擋風玻璃，被
      告丙○○不顧伊在車上，逕將自小客車加速後退，致其重
      心不穩跌下車，而受有右手掌及小指挫傷、擦傷，伊立即
      爬起騎機車追逐至大溪鎮○○路○ 段89巷24弄62號旁空地
      等語，並提出診斷證明書1 紙為證，被告丙○○則辯稱：
      乙○○是在跳下車後，等到伊將車子開到前面空地停下來
      後，乙○○再拿安全帽用力砸伊的車子，才導致乙○○的
      手指被玻璃割傷，擦傷則是乙○○在追逐中自行跌倒所致
      ；當時乙○○突然跳上伊所駕駛之自小客車，又踹自小客
      車之擋風玻璃，伊將車子往後開，係為了正當防衛云云。
      經查：
      (1)被告丙○○辯稱：乙○○將機車停在伊車子之旁邊，乙○○跳上車時，伊並不清楚跳上車是何人云云，而證人
        甲○○於本院審理時證述：其是在乙○○砸玩車後，聽
        到乙○○的聲音才知道是誰云云。惟告訴人乙○○之機
        車若係停在被告丙○○所駕駛之自小客車旁邊（見本院
        94年度桃簡字第126 號卷第17頁被告丙○○所繪製之現
        場圖），被告丙○○突見有人跳上車，為求自保，依一
        般之經驗法則，只需往前行駛即可，何需先倒退再往前
        行駛？是被告乙○○指述：其所騎乘之機車停於被告丙○○所駕駛之自小客車正前方，用以阻擋被告丙○○離
        去，其在要求被告丙○○及甲○○下車未果後，怒氣頓
        生，其才跳上引擎蓋開始踹擋風玻璃一節，應屬可採，
        證人甲○○此部分之證述，顯與事實不合，被告丙○○
        此部分之辯解，不足採信。被告乙○○既已先在車外要
        求被告丙○○與甲○○下車，則被告丙○○辯稱：不知
        跳上車者為何人，以為是搶匪云云，即屬不可採。
      (2)被告丙○○另辯稱：乙○○是在跳下車後，等到伊將車
        子開到前面空地停下來後，乙○○再拿安全帽用力砸伊
        的車子，才導致乙○○的手指被玻璃割傷，擦傷則是乙○○在追逐中自行跌倒云云。惟被告丙○○係倒車前進
        後行進至埔頂路1 段89巷24弄62號旁空地始停車，被告
        乙○○再騎乘機車追逐至該空地，被告丙○○如何目擊
        告訴人乙○○在追逐中跌倒？是被告丙○○空言辯稱被
        告乙○○係在追逐過程中受傷，顯屬無據。再者，另據
        證人甲○○於本院審理時證述：乙○○從引擎蓋上跳下
        來後，乙○○打電話報警說有人要謀殺他，渠等就在現
        場等警察，等待中乙○○與丙○○本來要打架，但伊檔
        在中間，後來警察就來了等語（見本院95年4 月17日筆
        錄第8 頁），證人甲○○並未論及被告乙○○在被告丙○○再度停車後，又再拿出安全帽砸車一節，且被告乙○○如前所述，已先跳上車用腳踹擋風玻璃，導致擋風
        玻璃破裂，於被告丙○○再度停車於前方空地時，被告
        乙○○何需再拿安全帽砸擋風玻璃？而被告丙○○辯稱
        ：被告乙○○於空地時再用安全帽砸擋風玻璃，導致其
        雙手流血如注，血噴的車上到處都是，連車頂也有云云
        ，惟據案發後所拍攝之車體照片，車之引擎蓋及擋風玻
        璃上並無血跡（見偵查卷第13頁），甚且被告乙○○若
        係拿安全帽砸擋風玻璃而遭破碎玻璃刺傷，以手持安全
        帽之位置，手指流血而血滴噴濺之位置，亦會出現在玻
        璃或引擎蓋上，而非會出現在車頂上，是被告丙○○辯
        稱車頂上留有大量血跡，惟照片上無照到等情，顯屬無
        據；另據被告乙○○於案發當日，即至國軍桃園總醫院
        附設民眾診療服務處就診，被告乙○○受有右手掌及小
        指挫傷及擦傷，此有該院之診斷證明書1 紙附卷可稽（
        見偵查卷第11頁），而被告乙○○站於被告丙○○所駕
        駛之自小客車上，被告丙○○突發動車子，被告乙○○
        在重心不穩跌下地面時，本能以手撐地保護身體，致使
        被告乙○○之右手掌受有挫傷，另被告乙○○從車上掉
        落翻滾之過程中，而導致右小指受有擦傷，而被告乙○○所受之挫傷、擦傷，與被告丙○○所辯稱遭玻璃割傷
        所導致之刺傷、割傷並不相同，是被告丙○○辯稱被告
        乙○○所受之傷害，係因受持安全帽砸車及追逐中所造
        成一情，顯屬不可採。
      (3)被告丙○○雖另辯稱：其係為了正當防衛，才將車子倒
        退云云。惟如前所述，被告丙○○已知跳上車者為甲○○之配偶乙○○，且被告丙○○於被告乙○○已砸完玻
        璃後，才將自小客車往後倒退，業據證人甲○○於本院
        審理中結證屬實（見本院95年4 月17日筆錄第6 頁），
        是被告乙○○已砸完玻璃，侵害業已過去，被告丙○○
        辯稱：其係為了正當防衛云云，要屬無據，不足採信。
        從而，被告丙○○所為前揭傷害行為，要與正當防衛之
        要件不相符合，亦無足為有利之認定。
      (4)綜上所述，人站立在汽車引擎蓋上，引擎蓋有弧度其重
        心本較不穩，一旦車子在瞬間前進、後退，人體極易因
        重心不穩而跌落車下，此為一般人所可預見，被告丙○○之智識無異常人，自然亦應知此情形，且在其駕車前
        進後退之際，汽車擋風玻璃已遭毀壞，危害已經造成，
        其有其他方式可逕行處理本案，本應立即報警或者下車
        一探究竟，然為保護自己已受損害財產卻罔顧人命安全
        ，豈可謂正當防衛？被告丙○○既已預見站立引擎蓋之
        人將因其行為而受傷，卻仍容任其發生，即有傷害人之
        不確定故意，被告丙○○所辯不足為信。事證明確，其
        犯行堪已認定。
二、核被告乙○○、丙○○所為，分別係犯刑法第354 條之毀損
    罪、同法第277 條第1 項之傷害罪。原審以被告乙○○、丙○○事證明確，援引刑法第277 條第1 項、第354 條、第41
    條第1 項前段、罰金罰鍰提高標準條例第1 條前段、第2 條
    ，判處被告丙○○、乙○○各處拘役20日，如易科罰金，均
    以300 元折算1 日，經核認事用法均無違誤，量刑亦屬妥適
    ，應予維持。被告丙○○上訴意旨猶以前揭情詞否認犯行云
    云，指摘原判決不當，為無理由，應予駁回；被告乙○○則
    以：其係為了要叫丙○○停車，但丙○○不停車，所以才打
    破玻璃等情資為上訴意旨，惟被告乙○○於本院審理中已坦
    承犯行，是被告乙○○上訴非有理由，應予駁回。末查被告
    乙○○未曾受有期徒刑以上刑之宣告，有卷附臺灣高等法院
    被告全國前案紀錄表1 份可按，其因前已發覺其配偶甲○○
    與被告丙○○有親密之電話交談情形，而於案發當時又見甲○○與被告丙○○在自小客車內有逾越常情之舉動，一時氣
    憤而毀損他人之物，偶罹刑典，事後已深具悔意，是被告乙○○經此起訴、審判與刑之宣告，當知所警惕，信無再犯之
    虞，本院認所宣告之刑以暫不執行為適當，予以宣告緩刑2
    年，以啟自新。
據上論斷，應依刑事訴訟法第455 條之1 第3 項、第368 條、第
74條第1款，判決如主文。
本案經檢察官劉承武到庭執行職務。
中    華    民    國    95    年    5     月    29    日
                  刑事第四庭  審判長法  官  黃斯偉
                                    法  官  陳心婷
                                    法  官  張淑華
以上正本證明與原本無異
如不服本判決書應於送達後10日內向本院提出上訴狀
                                    書記官  郭中明
中    華    民    國    95    年    5     月    29    日
附錄本案論罪科刑法條
中華民國刑法第277條
(普通傷害罪)
傷害人之身體或健康者，處三年以下有期徒刑、拘役或一千元以
下罰金。
犯前項之罪因而致人於死者，處無期徒刑或七年以上有期徒刑；
致重傷者，處三年以上十年以下有期徒刑。
中華民國刑法第354條
毀棄、損壞前二條以外之他人之物或致令不堪用，足以生損害於
公眾或他人者，處二年以下有期徒刑、拘役或五百元以下罰金。


司法院資訊處製作；財團法人民間司法改革基金會備份。
